【裁判字號】    99,交聲,1201
【裁判日期】    990630
【裁判案由】    聲明異議
【裁判全文】
臺灣高雄地方法院交通事件裁定        99年度交聲字第1201號
原處分機關  高雄市政府交通局
代  表  人  王國材
異  議  人
即受處分人  甲○○
上列異議人即受處分人因違反道路交通管理處罰條例案件，對於
高雄市政府交通局中華民國99年3 月26日所為之處分（原處分案
號：高市交裁字第裁32-B00000000號），聲明異議，本院裁定如
下：
    主  文
原處分撤銷。
    理  由
一、原處分意旨略以：異議人即受處分人（下稱異議人）甲○○
    為車號CEX-390 號重型機車之所有人，於民國97年4 月9 日
    19時5 分許，在高雄市○○○○○路口，被舉發「以安裝其
    他器具之方式不能辨識號牌」，違反道路交通管理處罰條例
    第13條第1 款規定，依違反道路交通管理事件統一裁罰基準
    及處理細則第41、43、44、67條規定，裁處異議人罰鍰新臺
    幣（下同）3,900 元，責令申請換領牌照或改正等情。
二、異議意旨略以：異議人所有CEX-390 號重型機車，由異議人
    之女陳怡瑄駕駛，於97年4 月9 日在高雄市○○○○○路口
    等紅燈時，為警攔查，當時舉發員警蕭明聰表示是「宣導期
    間」，以勸導為目的，不會罰款，故未詳細看舉發通知單，
    而未於97年4 月24日前到案，不是故意不於期限之前到案。
    蕭明聰警員於舉發通知單上所引用條款及罰款金額互相矛盾
    ，看不清楚罰款金額為506.6 或5066。又執法機關將公文積
    壓近2 年不作為（97年4 月25日至99年3 月31日），異議人
    於99年4 月1 日收受本件裁決書，裁罰3900元，不合情理。
    本件違規是事實，但異議人無犯意，亦願意繳納罰款，但警
    員蕭聰明騙人在先，勸導期間又加重處罰，積壓公文2 年之
    罰款金額太高，實在無法令人心服，為此聲明異議，請求從
    輕罰款等語。
三、按道路交通管理事件統一裁罰標準及處理細則第11條第1項
    規定：「行為人有本條例之情形者，應填製舉發違反道路交
    通管理事件通知單（以下簡稱通知單），並於被通知人欄予
    以勾記，其通知聯依下列規定辦理：一、當場舉發者，應填
    記駕駛人或行為人姓名、性別、出生年月日、地址、身分證
    統一編號及車主姓名、地址、車牌號碼、車輛種類。被查獲
    之駕駛人或行為人為受處分人時，應於填記通知單後將通知
    聯交付該駕駛人或行為人簽名或蓋章收受之....二、受處分
    人非該當場被查獲之駕駛人或行為人，舉發機關應另行送達
    之。」。又依違反道路交通管理事件統一裁罰標準及處理細
    則第44條第1 項前段規定，違反道路交通管理事件行為人，
    未依規定自動繳納罰鍰，或未依規定到案聽候裁決，處罰機
    關應依基準表於舉發違反道路交通管理事件通知單送達且逾
    越應到案期限60日之3 個月內，逕行裁決之。是受處分人應
    先收受「舉發違反道路交通管理事件通知單」之通知，始知
    悉應到案日期，否則受處分人即無從知悉應到案日期，主管
    機關未經合法送達逕行裁決，其裁決程序即非適法。因之，
    舉發手續是否完成，仍應以舉發之意思表示送達於受處分人
    為要件。經查：
  (一)駕駛人「陳怡瑄」於97年4 月9 日19時5 分許，騎乘異議人
    所有車牌號碼CEX-390 號重型機車，行經高雄市○○○○○
    路口，經警方以「號牌以他物遮蔽」為由掣單舉發，嗣經高
    雄市政府交通局以異議人「以安裝其他器具之方式不能辨識
    號牌」之違規事實明確，於99年3 月26日，依道路交通管理
    處罰條例第13條第1 款規定，以高市交裁字第裁32-B000000
    00號裁決書，對異議人裁處罰鍰3,900 元、責令申請換領牌
    照或改正等情，業據異議人供明在卷，並有高雄市政府警察
    局97年4 月9 日高市警交字第B00000000 號舉發違反道路交
    通管理事件通知單（下稱舉發通知單）、高雄市政府交通局
    99年3 月26日高市交裁字第裁32-B00000000號違反道路交通
    管理事件裁決書、車號查詢重型機車車籍各1 紙及採證照片
    2 張在卷為憑，本件異議人上開違規事實應可認定。
  (二)按汽車（含機車）行駛有以安裝其他器具之方式，使不能辨
    認其號牌」之情形者，處汽車所有人新臺幣2400元以上4800
    元以下罰鍰，並責令申請換領牌照或改正，道路交通管理處
    罰條例第13條第1 定有明文，可知本件受處罰人為汽車所有
    人即異議人甲○○。由上開舉發通知單之記載，當場被查獲
    之駕駛人為「陳怡瑄」，並非異議人，則依上開道路交通管
    理事件統一裁罰標準及處理細則第11條第1 項第2 款之規定
    ，受處分人非該當場被查獲之駕駛人或行為人，舉發機關應
    另行送達之。惟本件道路違規事件舉發通知單係由舉發警員
    製發後，交予駕駛人「陳怡瑄」，並未另行送達給異議人之
    事實，有高雄市政府警察局三民第二分局99年5 月21日高市
    警三二分六字第0990013844號函，及本院99年5 月26日辦理
    刑事案件電話紀錄查詢表各1 紙附卷可稽（見本院卷第11、
    14頁）。則依上開說明，本件舉發通知單未經原舉發機關合
    法送達，異議人即無從依該舉發通知單所指定之時間前往指
    定處所聽候裁決並陳述意見，或在指定聽候裁決前，逕自按
    罰鍰最低額自行繳納罰鍰。從而，原處分機關依違反道路交
    通管理事件統一裁罰標準及處理細則第44條第1 項之規定，
    認異議人有違反道路交通管理處罰條例第13條第1 款規定之
    行為，逕行裁處罰鍰3900元，責令申請換領牌照或改正，即
    難認為適法，自應由本院將原處分撤銷，由原處分機關俟舉
    發通知單合法送達後，另為適法處分，方屬妥適，遂不另為
    裁定，附此敘明。
四、據上論斷，應依道路交通案件處理辦法第20條前段，裁定如
    主文。
中    華    民    國    99    年    6     月    30    日
                    交通法庭    法  官  曾鈴
以上正本證明與原本無異。
如不服本裁定，應於收受送達後5 日內向本院提出抗告狀。
中    華    民    國    99    年    7     月    2     日
                                書記官  李月君

司法院資訊處製作；財團法人民間司法改革基金會備份。
